臺灣屏東地方法院刑事判決　　　　　　　　　　　　　　九十年度訴字第五一五號
　　公　訴　人　臺灣屏東地方法院檢察署檢察官
　　被　　　告　乙○○
右列被告因妨害公務案件，經檢察官提起公訴（九十年度偵字第三六一五號、第四一
七一號）及移
    主  文
乙○○隱匿公務員職務上委託第三人掌管之物品，處有期徒刑陸月，如易科罰金，以
參佰元折算壹日。
    事  實
一、緣乙○○、甲○○及丙○○三人曾共同於民國八十八年五月間，以「正億滿號」
    漁船，自大陸地區私運約五十噸之柴油進入臺灣地區，而於八十八年五月十七日
    下午七時十分許，在屏東縣東港鎮小琉球西南約四點五浬處為警查獲，並經警於
    同年月十八日將該扣案之柴油六萬七千公升連同漁船責付船長甲○○保管（該三
    人所涉之懲治走私條例案經檢察官偵查、起訴，並由本院於八十九年七月十八日
    以八十八年訴字第六三四號判決判處甲○○有期徒刑五月及拘役五十日，緩刑三
    年確定；判處乙○○有期徒刑八月及拘役五十日，緩刑三年確定；判處丙○○有
    期徒刑五月，緩刑三年確定，扣案之柴油六萬七千公升沒收確定）。惟乙○○未
    能心生警惕，明知前開由警方責付保管之六萬七千公升柴油係公務員職務上委託
    甲○○保管之物品，竟基於隱匿之犯意，趁不知情之甲○○（業據臺灣高等法院
    高雄分院判決無罪確定）於八十八年六月七日將該扣案柴油委由不知情之丙○○
    （業據臺灣高等法院高雄分院判決無罪確定）轉交予伊持有之機會，於八十八年
    六月七日至同年七月二十日間之某日，將「正億滿號」漁船上之柴油予以藏匿。
二、案經臺灣屏東地方法院檢察署檢察官自動檢舉偵查起訴。
    理  由
一、訊據被告乙○○對於甲○○曾將扣案柴油連同「正億滿號」漁船一併交還予伊一
    情坦承不諱，惟矢口否認有何隱匿扣案柴油犯行，辯稱：扣案柴油都裝在「正億
    滿號」漁船上，但是該船於八十八年七月二十日出海作業時碰撞岸邊消波塊而沈
    沒，所以柴油都漏光了云云。經查：
    (一)右揭扣案柴油及「正億滿號」漁船，前經警方於八十八年五月十八日責付甲○○保管，甲○○並於載有「認領保管人，負有保管之責，如命移送司法機關，
      應即發送，如有損失，並應負責賠償。」等文字之認領保管單上簽名認領無誤
      ，茲有認領保管單影本一紙附卷足考（附於九十一年偵字第二九七一號卷第九
      頁）。嗣甲○○將保管單及柴油交予被告丙○○，再由丙○○交予被告乙○○
      一情，復據共同被告甲○○、丙○○及被告乙○○於偵查及本院審理中供陳明
      確。而被告乙○○為「正億滿號」漁船走私案之被告之一，故其對於前開柴油
      為公務員責付甲○○保管之物品一節，應有所認識。
    (二)被告乙○○雖否認有隱匿扣案柴油之犯行，並以前揭情詞為辯。惟：
      1.柴油密度較海水為低（海水表面平均密度為每立方公分一點零二五公克，柴
        油密度則約為每立方公分零點九八公克，以上數據下載自國立臺灣師範大學
        地球科學系網站:http://www.geos.ntnu.edu.tw/sea/sea91/1/density.htm
        ；中國石油公司網站：http://www.cpc.com.tw/products/prod_fuel.htm及
        行政院環境保護署網站:http://61.219.231.115/inf/qa/ch02.htm），且不
        溶於水，若將柴油置於海水中，依物理原理，密度較低之柴油必將浮現於海
        面，不會沈澱海底。況扣案柴油數量達六萬七千公升（約合六十四立方公尺
        ，即一長、寬、高各為四公尺之箱子之容量），體積非小，而被告陳稱之漏
        油地點又係岸邊，油漬不易漂散。如扣案柴油確隨「正億滿號」漁船破裂而
        洩漏，勢將在附近海面及沿岸造成相當面積之浮油污染。然證人即「正億滿
        號」漁船破裂進水一個半小時後前往施救之「鯤海盈號」漁船船長黃安大及
        證人即漁船沈沒時前往岸邊待命救援之屏東縣消防局新園分隊消防人員李建
        朝、李文振均於偵查中結證稱：「未曾目睹正億滿號有漏油情事，亦未接獲
        民眾報案海面上有油汙汙染海面」等語屬實（九十年度他字第三五號卷第四
        十三頁、八十九頁、九十頁），並有拖救費用收據影本一紙在卷供憑（前揭
        卷第六十五頁）。而八十八年七月二十日前後數日內，屏東縣政府環境保護
        局及東港區漁會漁業通訊電臺亦均未接獲任何漁船報告在鹽埔漁港海面及附
        近外海有漁船漏油汙染事件，此分別有屏東縣政府環境保護局九十三年三月
        十日屏環水字第○九三○○○三九四○號函及屏東縣政府農業局九十三年三
        月三十日屏府農漁字第○九三○○五八六號函各一紙附卷足稽（本院卷第一
        六四、一六六頁）。是被告所辯顯與常人之經驗不合，難予採信。
      2.再者，扣案柴油係漁船裝載物之一部分，數量甚多，其顯著性及重要性並不
        亞於漁船上裝載之漁獲物。然「正億滿號」漁船沈沒後，被告乙○○以此向
        中國航聯產物保險股份有限公司申請理賠船體險時，竟僅在報告書之「有無
        裝載物」一欄填載「漁獲物二十八箱」，並未陳報該船載有柴油六萬七千公
        升，茲有中國航聯產物保險股份有限公司漁船船體險賠款報告書影本一份附
        卷可佐（九十年他字第三十五號卷第六十一頁）。又被告於漁船沈沒後所撰
        寫之「船舶海事報告書」內（同前揭卷第十、十一頁）亦未有隻字片語提及
        裝載柴油洩漏情事，實與常理有違。由此益徵「正億滿號」漁船於破裂沈沒
        時並未裝載扣案之六萬七千公升柴油，該等扣案柴油應早於漁船沈沒前即移
        置藏匿他處。被告乙○○辯稱扣案柴油係因漁船沈沒而漏盡云云，乃臨訟卸
        責之詞，要非實情。
      3.此外，復有「正億滿號」漁船船舶海事報告書、船舶噸位證書、船舶登記書
      、被告甲○○漁船船員手冊等影本及照片三張附卷可參，本件事證明確，被告
        乙○○之犯行堪予認定。
二、被告乙○○既知扣案柴油係公務員委託甲○○保管，竟擅自隱匿。核其所為，係
    犯刑法第一百三十八條之隱匿公務員職務上委託第三人掌管之物品罪。公訴人移
    送併辦之事實與起訴事實同一，為起訴效力所及，併此敘明。茲審酌被告乙○○
    曾因違反懲治走私條例之行為經本院判處徒刑，並宣告緩刑在案，竟不知警惕，
    復將扣案責付甲○○保管之柴油予以藏匿，足見其無守法觀念，且藏匿之柴油數
    量高達六萬七千公升，數量甚多，致使法院宣告該等柴油應予沒收之判決（本院
    八十八年度訴字第六三四號）無法執行，其於事後仍飾詞置辯，毫無悔意等一切
    情狀，爰量處如主文所示之刑，並諭知易科罰金之折算標準，以資懲儆。
據上論斷，應依刑事訴訟法第二百九十九條第一項前段，刑法第第一百三十八條、第
四十一條第一項前段，判決如主文。
中      華      民      國      九十三      年    五    月    三十一    日
                                      臺灣屏東地方法院刑事第四庭
                                          審判長  法  官  簡志瑩
                                                  法  官  陳姵君
    法  官  王以齊
右正本證明與原本無異。
如不服本判決應於收受本判決送達後十日內向本院提出上訴書狀，其未敘述上訴理由
者，並得於提起上訴後十日內向本院補提理由書狀（均須按他造當事人之人數附繕本
 ）「切勿逕送上級法院」
                                                  書記官   盧姝伶
中    華    民    國     九十三      年      五      月    三十一     日
附錄本判決論罪科刑法條：
刑法第一百三十八條
毀棄、損壞或隱匿公務員職務上掌管或委託第三人掌管之文書、圖畫、物品，或致令
不堪用者，處五年以下有期徒刑。
